【裁判字號】    98,抗,1987
【裁判日期】    981229
【裁判案由】    聲明異議
【裁判全文】
臺灣高等法院民事裁定                  98年度抗字第1987號
抗  告  人  張碩昌
            丙○○
上列抗告人與相對人甲○○、乙○○間假扣押事件，對於中華民
國98年11月6日臺灣桃園地方法院98年度事聲字第157號裁定，提
起抗告，本院裁定如下：
    主  文
抗告駁回。
抗告費用由抗告人負擔。
    理  由
一、按債權人就金錢請求或得易為金錢請求之請求，欲保全強制
    執行者，得聲請假扣押。但假扣押非有日後不能強制執行或
    甚難執行之虞者，不得為之。且請求及假扣押之原因均應釋
    明之，民事訴訟法第522條第1項、第523條第1項及第526條
    第1項定有明文。而所謂釋明，雖僅須當事人提出之證據，
    能使法院得薄弱之心證，信其事實上之主張大概為如此者即
    可，惟此項證據之性質須可供法院即時調查者，否則仍難認
    當事人已盡釋明之能事（民事訴訟法第284條規定參照）。
    至民事訴訟法第526條第2項雖規定，釋明不足者，得以供相
    當擔保宣告假扣押，惟其前提要件必須假扣押聲請人已有所
    釋明，僅釋明仍有不足始有該規定之適用。
二、本件抗告人在原法院主張：伊向相對人乙○○購買其所有之
    桃園縣龍灘鄉○○○段533-23地號土地及其上同段3131建號
    房屋（下稱系爭房地），委由相對人甲○○辦理不動產移轉
    登記，並已向相對人甲○○給付自備款新台幣120萬元，惟
    渠等於簽訂系爭買賣契約時並未告知伊系爭房地前已設定抵
    押權，並經抵押債權人向法院聲請查封拍賣，致伊不知系爭
    房地已給付不能，而使伊陷於錯誤而簽訂系爭買賣契約；嗣
    系爭房地業經第三人拍定，伊屢向相對人催討上開自備款，
    均經渠等互推責任，頃聞相對人正將所有之財產搬移隱匿，
    故日後有不能強制執行或甚難執行之虞等情，爰陳明願供擔
    保，以補釋明之不足，請求裁定准予供擔保後假扣押。並提
    出系爭房地買賣契約書、土地及建物謄本、匯款證明、郵政
    存簿儲金簿交易明細、相對人甲○○之信函、催告信函及回
    函為證（見原法院司裁全字卷第第10頁至第22頁）。惟查上
    開證據資料充其量僅能釋明抗告人對相對人有買賣契約損害
    賠償債權之請求原因，但尚不能就抗告人得對相對人財產實
    施假扣押之原因有所釋明。是揆諸首揭說明，抗告人聲請准
    供擔保以補釋明之不足，宣告假扣押，即於法未合，不應准
    許。從而，原法院所為駁回抗告人假扣押聲請之裁定，並無
    不合。至抗告論旨雖仍以：相對人乙○○未向貸款銀行繳納
    本息，房地已遭渣打銀行查封拍賣，顯無財產可供強制執行
    ；相對人甲○○違背委任義務致抗告人受有損害，應負損害
    賠償責任，且尚有財產可供強制執行，但若抗告人先具狀起
    訴，起訴狀繕本送達甲○○後，將使其立即隱匿財產，抗告
    人縱取得勝訴判決，顯難強制執行，以及抗告人係依司法院
    網站公布聲請假扣押狀範本撰擬本件假扣押聲請狀，該範本
    並未要求抗告人應具體舉證債務已實現脫產行為，故仍應准
    抗告人關於假扣押相對人財產之聲請云云，指摘原裁定不當
    ，聲明廢棄。惟查其所云就相對人乙○○是否因上開渣打銀
    行之拍賣即陷於全無資力，不能為強制執行等情有所釋明；
    就相對人甲○○有何隱匿財產行為致不能強制執行部分有所
    釋明，至司法院網站公布之聲請假扣押狀範本乃僅供參考，
    並無法之拘束力，假扣押之聲請仍應依民事訴訟法及相關法
    律之規定為之。故仍應認抗告人之抗告為無理由。
三、據上論結，本件抗告為無理由，爰裁定如主文。
中    華    民    國    98    年    12    月    29    日
                    民事第十六庭
                        審判長法  官  王聖惠
                              法  官  邱瑞祥
                              法  官  謝碧莉
正本係照原本作成。
不得再抗告。
中    華    民    國    98    年    12    月    31    日
                              書記官  李翠齡

司法院資訊處製作；財團法人民間司法改革基金會備份。
